最高法院刑事判決　　　　　　九十四年度台上字第二三一九號
　　上　訴　人　台灣高等法院台中分院檢察署檢察官
　　被　　　告　甲○○
　　　　　　　　　　　　樓之5.
　　　　　　　　乙○○
　　　　　　　　　　　　0樓之.
上列上訴人因被告等業務過失致人於死案件，不服台灣高等法院
台中分院中華民國九十年十二月十九日第二審判決（九十年度上
訴字第一五一五號，起訴案號：台灣台中地方法院檢察署八十六
年度偵字第一六七五三號），提起上訴，本院判決如下：
    主  文
上訴駁回。
    理  由
按刑事訴訟法第三百七十七條規定，上訴於第三審法院，非以判
決違背法令為理由，不得為之。是提起第三審上訴，應以原判決
違背法令為理由，係屬法定要件。如果上訴理由書狀並未依據卷
內訴訟資料，具體指摘原判決不適用何種法則或如何適用不當，
或所指摘原判決違法情事，顯與法律規定得為第三審上訴理由之
違法情形，不相適合時，均應認其上訴為違背法律上之程式，予
以駁回。本件被告甲○○、乙○○被訴分別係台中市澄清綜合醫
院之醫師及實習醫師，均為從事醫療業務之人。民國八十五年七
月六日二十一時許，病患林彝憲因咳嗽、發燒等急性腦膜炎病症
求診，甲○○為主治醫師，乙○○為住院醫師，負責醫治，原應
注意於注射盤尼西林前，須先詳細查詢患者病史曾否對該藥有過
敏反應，如無此病史，亦應詳詢過去曾否對其他藥物發生過敏反
應，注射後，復應隨時注意患者之反應現象，並準備一般急救藥
物，以供緊急施救；且原應注意對於危急病患，應即依其醫院設
備予以救治或採取一切必要措施，不得無故拖延、遲延，乃竟能
注意而疏未注意，致林彝憲於同月七日上午七時許，心跳每分鐘
為一百三十下、呼吸二十三次，於同日上午九時許，接受盤尼西
林二百萬單位注射後，旋發生呼吸困難、無法說話等病情，並出
現每分鐘心跳一百六十下、呼吸五十次等異常現象，被告二人竟
未予救治或採一切必要措施，迨林彝憲昏迷九十分鐘後（即同日
上午十時三十分許），始為動脈血氧分析、心電圖及氣管插管等
處置，但仍未給予任何治療過敏性休克之藥物，於同日上午十一
時許，開出病危通知單，十分鐘後送入加護病房，始給予急救藥
物。林彝憲因遭時間上之延誤，致心肺衰竭，於同日上午十一時
五十分許不治死亡。認被告二人均犯有刑法第二百七十六條第二
項之業務過失致人於死罪嫌。經原審審理結果，認被告二人被訴
犯罪均屬不能證明，於原判決內詳述其查證之結果及得心證之理
由，乃維持第一審諭知被告二人均無罪之判決，駁回檢察官之第
二審上訴。檢察官仍表不服，提起第三審上訴，其上訴意旨略謂
：原判決既認林彝憲係因咳嗽、發燒等症狀至澄清綜合醫院求診
，經急診室黃榮彬醫師初斷為急性腦膜腦炎，先予治療及診查後
，住院繼續治療，轉由住院醫師蘇展平接手，並由甲○○為主治
醫師，蘇展平於交班時，在醫囑單上註明「病危」，移由另住院
醫師馬永疆接手，一小時後，林彝憲病情變壞，經予盤尼西林皮
膚測試陰性反應後，注射該藥，又過一小時半，林彝憲意識喪失
，量不到血壓，遂施以心肺復甦術，並送入加護病房，斯時始由
醫師潘建峰及實習醫師乙○○繼續急救，而甲○○亦到場為急救
措施等情。但甲○○開立之林彝憲死亡證明書，記載死因為「心
肺功能衰竭，疑敗血性休克」，卻未記載導致該最後現象之病因
為何，則林彝憲究因何病就醫？治療經過有無過失？即屬無從判
斷。此攸關急診醫師之初斷是否正確與後續之治療是否無誤，暨
甲○○既經指定為主治醫師，未主動巡房探視病危之患者，卻任
由經驗不足之住院醫師，依其可能之誤斷而為治療，即有應注意
、並能注意，卻疏未注意之過失責任，原審未予究明，顯有應於
審判期日調查之證據而未予調查之違法。又乙○○既僅為實習醫
師，必須在合格醫師指導下，始得為醫療行為，然原判決竟未認
定及說明乙○○係在何醫師指導下，為病人做呼吸擠壓帶及心肺
復甦術等醫療行為，亦有判決不備理由之違法云云。並檢附告訴
人張逢春之「請求上訴理由狀」為證。惟查刑事訴訟法第三百七
十九條第十款所稱應調查之證據，係指與待證事實有重要關係，
在客觀上認為應行調查，並能調查之證據，倘證據方法已經不存
在，法院已無從調查，即無應於審判期日調查之證據，而未予調
查之違法可言。本件林彝憲就醫時，「診斷為急性腦膜腦炎為正
確合理的」、「惟本案未解剖，確切之死因無法判斷」，業據行
政院衛生署醫事審議委員會第八七０三三號鑑定書敘明在卷（見
偵查卷第一０五頁），原判決已引為所憑證據之一，且遍查全卷
，並無林彝憲屍體仍得依上開鑑定書所載予以解剖鑑驗之證據方
法，足見已無從依據上訴意旨而為調查，自無調查之必要性，況
原審已就調查所得之卷證資料，於判決內詳述其認甲○○並無過
失之心證理由，要難認有上訴意旨所謂應於審判期日調查之證據
，而未予調查之違法。又原判決係參採上揭鑑定書所載「實習醫
師乙○○於醫師甲○○之指導下執行醫療業務，並無不妥。」及
甲○○所供：「（你在急救時，乙○○做何事？）只有做心肺復
甦術，沒有叫乙○○開藥，急救手續是我自己決定的。」因認乙
○○無醫療過失行為，已敘明係在甲○○醫師指導下作為，且僅
實施心肺復甦術，但未及於上訴意旨所稱之呼吸擠壓帶，足見上
訴意旨並未切實依據卷內資料而為指摘，難認係合法之第三審上
訴理由。至刑事訴訟法第三百八十二條第一項所稱「上訴書狀應
敘述上訴之理由」，係指上訴書狀本身所應敘述之第三審上訴理
由而言，非可引用或檢附其他書狀等文書可得代替。是上訴人隨
同上訴理由書所檢附之告訴人「請求上訴理由狀」，殊難代替第
三審上訴理由，本院自毋庸審酌。依上說明，應認其上訴不合法
律上之程式，予以駁回。
據上論結，應依刑事訴訟法第三百九十五條前段，判決如主文。
中　　華　　民　　國　九十四　年　　五　　月    五  　日
                      最高法院刑事第九庭
                          審判長法官  張　淳　淙
                                法官  張　春　福
                                法官  呂　丹　玉
                                法官  洪　昌　宏
                                法官  林　立　華
      本件正本證明與原本無異
                                      書  記  官
中　　華　　民　　國　九十四　年　　五　　月　 十一 　日
                                                  Ｍ
